【裁判字號】    90,台上,1242
【裁判日期】    900719
【裁判案由】    請求損害賠償事件
【裁判全文】
最高法院民事判決                                九十年度台上字第一二四二號
    上  訴  人  丙○○
    訴訟代理人  黃國郎律師
    上  訴  人  京城證券股份有限公司
    法定代理人  阮信囊
    上  訴  人  甲○○
右當事人間請求損害賠償事件，兩造對於中華民國八十九年一月四日台灣高等法院第
二審更審判決（八十八年度重上更(一)字第四四號），各自提起上訴，本院判決如左：
    主  文
原判決關於駁回兩造上訴，及各該訴訟費用部分廢棄，發回台灣高等法院。
    理  由
本件上訴人京城證券股份有限公司（下稱京城公司）經原審判決應與同造共同訴訟人
甲○○連帶給付，京城公司提出非基於其個人關係之抗辯為有理由，其訴訟標的對於
共同訴訟之各人即屬必須合一確定。依民事訴訟法第五十六條第一項第一款規定，京
城公司之上訴效力及於未提起上訴之甲○○。爰併列其為上訴人，合先明。
次查原審維持第一審所為兩造各為一部勝訴之判決，即上訴人京城公司及甲○○應連
帶給付上訴人丙○○新台幣（下同）六千元，並返還國泰人壽保險股份有限公司（下
稱國壽公司）股票四千八百股、統一食品股份有限公司（下稱統一公司）股票八千三
百二十股，前揭股票如給付不能時，應依股票被賣當日之收盤價格計付新台幣；暨
駁回丙○○其餘之訴（京城公司、甲○○應連帶給付一千五百元及國壽股票一千二百
股、統一股票二千零八十股）。駁回兩造對上開部分之上訴（按：丙○○另請求五萬
元部分，經第一審駁回後，未據其聲明不服）。無非以：丙○○主張，京城公司之受
僱人甲○○於民國八十三年十一月間趁伊交付印鑑章填委託書委託其購買京華高科技
基金之機會，未經伊同意，擅自盜蓋伊之印鑑於空白之存券領回單上，盜領丙○○寄
存於京城公司集保之國壽公司股票五張五千股、統一公司股票八張八千股，盜賣予訴
外人陳欽琳等情，有證券領回支出傳票、股票領回明細表、股票領回及賣出明細表、
證券存摺餘額查詢單、活期存款存摺、集保交易紀錄表、委託書及股票領回交付清單
、陳欽琳帳戶存摺等件影本可稽，衡諸甲○○前在台灣新竹地方法院檢察署八十四年
度偵字第四七七五號偽造文書等案件偵查中供稱，係因錯帳所需，經丙○○同意而賣
出股票等語，與京城公司自承，甲○○並無依規向伊公司報告錯帳事並不相符，堪信
丙○○上開主張為真實。京城公司嗣後飾詞辯稱，甲○○係經丙○○同意借用出賣股
票云云為無足取。而京城公司為甲○○之僱用人，對甲○○之選任及監督其職務之執
行，未盡相當之注意，依民法第一百八十四條第一項、第一百八十八條第一項規定，
京城公司應與甲○○連帶負賠償損害之責任。又甲○○及京城公司迄未交還盜賣之股
票，則上開股票被盜賣後之配股及配息，自係丙○○具體可預期之利益。其中國壽股
票五千股，於八十四年七月二十五日除權，每千股無償配發二百股，可配發一千股，
每千股配息一千五百元，可配息七千五百元；統一股票八千股，於八十四年七月二十
二日除權，每千股無償配發三百股，可配發二千四百股，固均屬本件損害之範圍。惟
據第一審共同原告乙○○於上揭刑案偵查中陳稱，伊之證券存摺放在甲○○處等語，
是丙○○、乙○○顯均未依證券商證券集中保管帳戶契約第一條、第二條約定，善盡
自行保管證券存摺之責，而將之置放於甲○○處，致被領賣出股票，其就本件損害
之發生與有過失，應依民法第二百十七條規定，酌減京城公司及甲○○賠償金額十分
之二，從而丙○○請求京城公司應與甲○○連帶給付六千元，返還國壽公司股票四千
八百股、統一公司股票八千三百二十股為有理由，應予准許。逾此部分之請求為無理
由，不應准許等詞。為其判斷之基礎。
按法院對於被害人與有過失之酌減賠償，應斟酌雙方原因力強弱與過失之輕重。查原
審就丙○○對於本件損害之發生究有如何之原因力，及其與有過失輕重程度之具體情
事，胥未調查審認，徒以第一審共同原告乙○○前於上開刑案偵查中曾稱，伊之證券
存摺有放在甲○○處等語，即併予推認丙○○亦與乙○○同有未自行保管證券存摺，
而將之置放於甲○○處之情事，對於損害之發生與有十分之二之過失，應比例酌減京
城公司賠償金額云云，自嫌率斷，且違證據及論理法則。又京城公司於第一審僅陳稱
，錯帳依規須向公司報告等語，似未自承，甲○○並無向伊公司報告錯帳之情事（見
一審卷一六四頁原言詞辯論筆錄之記載），原審遽為此論斷，顯與卷證資料不符，亦
有未合。再按原告請求被告為一定給付，同時主張被告如不能為該項給付時，應給付
一定數量之金錢者，為學說上所稱之代償請求。其主位請求與代償之補充請求，係不
同之訴訟標的與訴之聲明，為單純客觀訴之合併。倘其主位請求為代替物之給付，則
因種類之債，並無不能給付之情形，執行法院即得逕予執行，而無就代償之補充請求
為訴之客觀合併之必要。就丙○○請求京城公司與甲○○連帶返還系爭股票，同時請
求渠等如不能返還股票時，應連帶給付一定數量之金錢部分，原審未依本院前次發回
意旨查明系爭股票是否為代替物及京城公司與甲○○有無不能給付之情形，遽認丙○
○之主位請求與代償之補充請求均有理由，就此部分為京城公司與甲○○敗訴之判決
，尤嫌疏略。兩造上訴論旨，各自指摘原判決對其不利部分為不當，求予廢棄，均非
無理由。
據上論結，本件兩造上訴均為有理由，依民事訴訟法第四百七十七條第一項、第四百
七十八條第一項，判決如主文。
中      華      民      國     九十     年      七      月     十九     日
                              最高法院民事第七庭
                                  審判長法官  蘇  茂  秋
                                        法官  朱  建  男
                                        法官  曾  煌  圳
                                        法官  劉  延  村
                                        法官  劉  福  聲
      右正本證明與原本無異
                                              書  記  官
中      華      民      國     九十     年      七      月     三十     日


司法院資訊處製作；財團法人民間司法改革基金會備份。
